---
title: "107-2 大數據分析方法 作業一"
output: github_document
author: put your name here
---

搞不清楚各行各業的薪資差異嗎? 念研究所到底對第一份工作的薪資影響有多大? CP值高嗎? 透過分析**初任人員平均經常性薪資**- [開放資料連結](https://data.gov.tw/dataset/6647)，可初步了解台灣近幾年各行各業、各學歷的起薪。

## 比較103年度和106年度大學畢業者的薪資資料

### 資料匯入與處理
```{r dataload}
library(jsonlite)
library(dplyr)
library(readr)
#fromjson()
#inner_join()

x103each_edu <- read_csv("C:/Users/71414/Downloads/junior_employ_avgsalary/103each_edusalary_Industry.csv")
X103eachtype <- read_csv("C:/Users/71414/Downloads/junior_employ_avgsalary/103eachtype_juniorsalary.csv")
x104each_edu <- read_csv("C:/Users/71414/Downloads/junior_employ_avgsalary/104each_edusalary_Industry.csv")
X104eachtype <- read_csv("C:/Users/71414/Downloads/junior_employ_avgsalary/104eachtype_juniorsalary.csv")
x105each_edu <- read_csv("C:/Users/71414/Downloads/junior_employ_avgsalary/105each_edusalary_Industry.csv")
X105eachtype <- read_csv("C:/Users/71414/Downloads/junior_employ_avgsalary/105eachtype_juniorsalary.csv")
x106each_edu <- read_csv("C:/Users/71414/Downloads/junior_employ_avgsalary/106each_edusalary_Industry.csv")
X106eachtype <- read_csv("C:/Users/71414/Downloads/junior_employ_avgsalary/106eachtype_juniorsalary.csv")
```

### 106年度薪資較103年度薪資高的職業有哪些? 
```{r compare103106}
#將106年度薪資表與103年度薪資表依照大職業別連結
hw1_DF <- merge(x103each_edu,x106each_edu,by = "大職業別")
#新增欄位rate(106大學畢業薪資/103大學畢業薪資)
hw1_DF$rate <- hw1_DF$`大學-薪資.y`/hw1_DF$`大學-薪資.x`
#按照rate從大到小做排序
hw1_DF <- hw1_DF[order(hw1_DF$rate,decreasing = T),]
#取前十筆資料
head(hw1_DF,n=10)
# 其他服務業的成長明顯，在成長比例前十名中佔了3個;再來是住宿及餐飲業，
# 佔了2個。可推斷106年台灣服務產業較三年前有不小的提升。
```

### 提高超過5%的的職業有哪些? 
```{r over5}
#篩選rate>1.05的資料
hw1_DF1 <- filter(hw1_DF,rate > 1.05)
#提高超過5%的職業
table(hw1_DF1$'大職業別')
head(hw1_DF,n=10)
```

### 主要的職業種別是哪些種類呢?
```{r mainType}
#取出大職業別"-"前面字串
industry_DF <- strsplit (hw1_DF1$'大職業別',"-")

industryFirst_DF <- data.frame(index= c(1:length(industry_DF)))

for (n in 1:length(industry_DF)) {
  industryFirst_DF[n,1]<-industry_DF[[n]][1]
}

#提高超過5%的主要職業種別
table(industryFirst_DF)
```

## 男女同工不同酬現況分析

男女同工不同酬一直是性別平等中很重要的問題，分析資料來源為103到106年度的大學畢業薪資。

### 103到106年度的大學畢業薪資資料，哪些行業男生薪資比女生薪資多?
```{r male}
#將103到106年大學畢業男女薪資比例由小到大排序並取前十筆

head(arrange(x103each_edu,`大學-女/男`),10)

head(arrange(x104each_edu,`大學-女/男`),10)

head(arrange(x105each_edu,`大學-女/男`),10)

head(arrange(x106each_edu,`大學-女/男`),10)
```
### 哪些行業女生薪資比男生薪資多? 
```{r female}
#將103到106年大學畢業男女薪資比例由大到小排序並取前十筆

head(arrange(x103each_edu,desc(`大學-女/男`)),10)

head(arrange(x104each_edu,desc(`大學-女/男`)),10)

head(arrange(x105each_edu,desc(`大學-女/男`)),10)

head(arrange(x106each_edu,desc(`大學-女/男`)),10)

# 觀察103到106年男女大學畢業薪資比例，發現男性在礦業及土石採取業、
# 電力及燃氣供應業等兩大產業普遍高於女性。但在105年度中，
# 大學畢業男性在不動產業的薪資表現明顯優於女性。
# 另外可以觀察到女性在薪資比例上與男性的差距逐年縮小。
# 103年時女性僅在三種大職業別上高於男性，
# 而到106年時女性已有九種大職業別薪資高於男性。
```

## 研究所薪資差異

以106年度的資料來看，哪個職業別念研究所最划算呢 (研究所學歷薪資與大學學歷薪資增加比例最多)?
 
```{r grad}
#新增欄位顯示研究所與大學薪資比例
x106each_edu$salary_rate <- x106each_edu$`研究所及以上-薪資`/x106each_edu$`大學-薪資`
#將研究所與大學薪資比例從大到小排序並取出前十筆觀察
head(arrange(x106each_edu,desc(salary_rate)),10)
arrange(x106each_edu,desc(salary_rate))
# 從106的資料來看，研究所學歷薪資在科學及技術服務業明顯較大學學歷薪資高，
# 表示在相關科技技術領域研究所學歷具有一定的價值，念研究所也較划算。
# 從事礦業及土石採取業-事務支援人員念研究所最划算。而從事服務業相關產業
# 的薪資比例則相對較低，念研究所相對不划算。
```

## 我有興趣的職業別薪資狀況分析

### 有興趣的職業別篩選，呈現薪資
```{r like}
#列出專業_科學及技術服務業-專業人員與資訊及通訊傳播業-專業人員的資料
myfavor_DF <- x106each_edu[grepl("專業_科學及技術服務業-專業人員|資訊及通訊傳播業-專業人員",x106each_edu$'大職業別'),]

```

### 這些職業別研究所薪資與大學薪資差多少呢？
```{r likeGrad}
#兩個職業別的不同學歷薪資差異
myfavor_DF$salary_minus <- myfavor_DF$`研究所及以上-薪資`- myfavor_DF$`大學-薪資`
# 根據觀察，兩個職業別的研究所薪資與大學薪資差距分別為4700與5000，
# 與我所想的狀況差不多。但此資料並未能顯示研究所與大學薪資之成長性，
# 如欲考量其成長性需更進一步追蹤畢業後薪資成長之變化資料。分析完此資料
# 後不會因此改變心意，決定念研究所。
```

